【裁判字號】    96,聲判,43
【裁判日期】    970229
【裁判案由】    聲請交付審判
【裁判全文】
臺灣板橋地方法院刑事裁定              96年度聲判字第43號
聲  請  人  金安年建設股份有限公司
兼  代表人  甲○○
聲  請  人  乙○○
共同代理人  簡泰正律師
被      告  丙○○
上列聲請人因告訴被告妨害名譽案件，不服臺灣高等法院檢察署
96年度上聲議字第3114號駁回再議之處分（原不起訴處分案號：
臺灣板橋地方法院檢察署96年度調偵字第9號），聲請交付審判
，本院裁定如下：
    主  文
聲請駁回。
    理  由
一、按告訴人不服上級法院檢察署檢察長或檢察總長認再議無理
    由而駁回之處分者，得於接受處分書後10日內委任律師提出
    理由狀，向該管第一審法院聲請交付審判；又法院認為交付
    審判之聲請不合法或無理由者，應駁回之，刑事訴訟法第25
    8 條之1 、第258 條之3 第2 項前段分別定有明文。本件聲
    請人即告訴人金安年建設股份有限公司（下稱金安年公司）
    、乙○○以被告丙○○涉犯妨害名譽罪嫌，向臺灣板橋地方
    法院檢察署檢察官提出告訴，嗣經該署檢察官認被告犯罪嫌
    疑不足，於民國96年5 月15日以96年度調偵字第9 號為不起
    訴處分後，聲請人不服聲請再議，復經臺灣高等法院檢察署
    檢察長以再議為無理由，而於96年6 月25日以96年度上聲議
    字第3114號處分書駁回再議，此業經本院依職權調閱上該偵
    查卷宗全卷核閱無誤；又聲請人係於96年7 月6 日收受前揭
    駁回再議之處分書，有送達證書1 紙在卷可稽，聲請人聲請
    交付審判之期間10日），尚應加計聲請人因住所地位於臺北
    縣板橋市及基隆市之在途期間2 日、4 日，而本件聲請人於
    96 年7月16日即行委任律師具狀向本院提出本件交付審判之
    聲請，有聲請狀首頁之本院收狀戳印文1 枚可按，是本件之
    聲請程序自屬合法，合先敘明。
二、聲請意旨略以：
（一）、聲請人即告訴人乙○○從未有被告所製作公告上所載之
        言行，原處分竟認公告內容非屬捏造，認定事實顯然不
        當。
（二）、被告丙○○因曾與聲請人乙○○發生爭執，雙方早有嫌
        隙，其刊登之公告顯然係出於惡意，原處分認被告並無
        攻訐之惡意，亦有違誤。
（三）、被告之公告中有「惡勢力」、「迫害」、「放話要我們
        小心」、「口出惡言」、「威脅」、「找外面社會勢來
        」、「暴力」、「惡行惡狀」等言詞，顯然已足以毀損
        聲請人之名譽，豈能謂尚未流於謾罵、詆毀。
（四）、被告張貼公告之地點，係在忠孝7 期社區公佈欄內，該
        社區住戶或出入該處之人均可見聞該公告，原處分書竟
        認上開公告並非不特定人所得共聞共見，自有重大違誤
        。
三、按犯罪事實應依證據認定之，無證據不得認定犯罪事實；又
    不能證明被告犯罪者，應諭知無罪之判決，刑事訴訟法第15
    4條第2項、第301條第1項分別定有明文。又犯罪事實之認定
    ，應憑真實之證據，倘證據是否真實尚欠明確，自難以擬制
    推測之方式，為其判斷之基礎；而認定犯罪事實之證據係指
    足以認定被告確有犯罪行為之積極證據而言，該項證據自須
    適合於被告犯罪事實之認定，始得採為斷罪之資料；刑事訴
    訟上證明之資料，無論為直接或間接證據，均須達於通常一
    般之人均不致有所懷疑，而得確信其為真實之程度，始得據
    為有罪之認定，若其關於被告是否犯罪之證明未能達此程度
    ，而有合理懷疑之存在，致使無從形成有罪之確信，根據「
    罪證有疑，利於被告」之證據法則，即不得遽為不利被告之
    認定；其以情況證據（即間接證據）斷罪時，尤須基於該證
    據在直接關係上所可證明之他項情況事實，本乎推理作用足
    以確證被告有罪，方為合法，不得徒憑主觀上之推想，將一
    般經驗有利被告之其他合理情況逕予排除，最高法院53年臺
    上字第656號、29年上字第3105號、76年臺上字第4986號、
    32年上字第67號分別著有判例可資參照。
四、本件原檢察官經調查後，認以：
（一）、證人即忠孝7 期社區管理委員會管理員劉興祥、公關委
        員劉亦佐、副主委林紋妃到庭證稱：被告於95年5 月9
        日與建商潘先生發生爭執，於是大家決議張貼告示告知
        住戶，公告內容是大家同意的等語；而聲請人乙○○亦
        陳稱確實因車位問題，與被告發生不愉快等語，顯見被
        告確實曾與聲請人乙○○發生糾紛，公告所言尚非全屬
        憑空捏造。
（二）、又觀諸被告在公佈欄上張貼之內容所示，其用字遣詞均
        未流於謾罵、詆毀，僅單純將事情發生之始末過程加以
        敘述並表明已向警局備案，希望住戶注意自身安全，可
        見被告主觀上應非出於不法目的惡意攻訐聲請人等人，
        其刊登上開文章，顯然並非本於惡意所為，核其所為與
        刑法誹謗罪之要件尚有未合等情，業據原檢察官查明無
        訛。聲請人乙○○既已坦承曾與被告發生爭執，其所為
        與聲請人金安年公司又難以分辨，被告與管理員劉興祥
        、公關委員劉亦佐、副主委林紋妃等人為求自保以對抗
        聲請人一方，乃決議張貼告示告知住戶，核屬雙方爭吵
        中之對話，要難認其有何惡意誹謗之意圖。
（三）、況被告就上開內容散佈之對象為住戶，俱屬特定之人，
        與誹謗罪必須以散佈於眾之意圖為其犯罪構成要件者迥
        不相侔，揆諸上開法條及判例意旨，應認被告犯罪嫌疑
        不足。此外，復查無其他積極證據足資證明被告有何妨
        害名譽犯行，聲請人所執各節，或屬陳詞，或屬誤會，
        均無可採，其再議之聲請為無理由。
五、經查：經本院審酌偵查中所有之事證資料，被告丙○○係擔
    任社區主委，本件係爭之公告內容，僅係被告丙○○單純將
    其與建商代表間就社區停車位之問題，所發生爭執情形始末
    過程加以敘述，除提醒住戶注意自身安全外，另藉此尋求社
    區住戶之共識及支持，其所言應非全屬憑空捏造，亦難認被
    告有出於不法目的惡意攻訐聲請人之主觀犯意；再者，被告
    張貼之公告中縱有用語較為強烈之詞句，然該內容依社會通
    念，尚無流於謾罵、詆毀之程度，況其所涉事項與社區公共
    利益本有高度關聯，自應受較大程度言論自由範疇之保護。
    至原處分認係爭公告張貼之位置，尚非不特定多數人所得共
    聞共見部分，而認與誹謗罪構成要件未合等語，惟該部分因
    原偵查中並未予以詳查，本院固無從依現有事證加以判斷原
    處分之認定是否不當，但被告丙○○所張貼之公告，其內容
    應並未涉及誹謗已如前述。經核原不起訴處分及駁回再議聲
    請之處分所載理由，亦無何違背經驗法則、論理法則或其他
    證據法則之情形；可見原檢察官採證認事，尚無有何違法或
    不當之處，聲請人聲請交付審判，為無理由，應予駁回。
據上論斷，應依刑事訴訟法第258條之3第2項前段，裁定如主文
。
中    華    民    國    97    年    2     月    29    日
                  刑事第二庭  審判長法  官 王復生
                                    法  官 楊千儀
                                    法  官 陳坤地
上列正本證明與原本無異。
本裁定不得抗告。
                                    書記官 林壯隆
中    華    民    國    97    年    3     月    7     日


司法院資訊處製作；財團法人民間司法改革基金會備份。
